臺灣臺中地方法院刑事判決　　　　　　100年度交易字第658號
公　訴　人　臺灣臺中地方法院檢察署檢察官
被　　　告　郭添發
上列被告因過失傷害案件，經檢察官提起公訴（100 年度偵字第
12253 號），本院判決如下：
    主    文
郭添發犯過失傷害致人重傷罪，處有期徒刑陸月，如易科罰金，
以新臺幣壹仟元折算壹日。
    事    實
一、郭添發於民國99年11月20日上午11時許，駕駛車牌號碼NQ-3
    923 號自用小貨車（登記名義人：郭興元），沿臺中縣沙鹿
    鎮( 現改制為臺中市沙鹿區○○○路由北往南方向行駛，於
    同日上午11時30分許，行經沙鹿區○○路621 號前時，原應
    注意依號誌行駛，且依當時天候晴、日間自然光線、柏油路
    面乾燥無缺陷、無障礙物、視距良好等情，且無不能注意之
    情形，詎郭添發竟疏於注意及此，適有王昆枝騎乘車牌號碼
    ALQ-608 號重型機車沿中山路621 號旁之無名巷由西往東方
    向欲左轉進沙鹿區○○路時，因郭添發未注意燈號而闖紅燈
    ，致其所駕駛之自小客車之右前方撞擊王昆枝所騎乘之重型
    機車左側車身，致王昆枝人車倒地，導致王昆枝受有頭部外
    傷併蜘蛛膜下腔出血、挫傷性腦出血、腦室內出血、疑似廣
    泛性軸突損傷，經童綜合醫療社團法人童綜合醫院治療後，
    王昆枝之意識判斷及肢體功能之恢復有一定之極限，仍無法
    完全恢復等傷害。
二、案經王昆枝之妻王林桃訴由臺中市政府警察局清水分局報告
    臺灣臺中地方法院檢察署檢察官偵查起訴。
    理    由
一、按現行刑事訴訟法為保障被告之反對詰問權，排除具有虛偽
    危險性之傳聞證據，以求實體真實之發見，於該法第159 條
    第1 項明定被告以外之人於審判外之言詞或書面陳述，除法
    律有規定者外，不得作為證據。又被告以外之人於審判外之
    陳述，雖不符前4 條之規定（即刑事訴訟法第159 條之1 至
    159 條之4 ），而經當事人於審判程序同意作為證據，法院
    審酌該言詞陳述或書面陳述作成時之情況，認為適當者，亦
    得為證據；當事人、代理人或辯護人於法院調查證據時，知
    有刑事訴訟法第159 條第1 項不得為證據之情形，而未於言
    詞辯論終結前聲明異議者，視為有前項之同意，同法第159
    條之5 亦定有明文。考其立法意旨在於傳聞證據未經當事人
    之反對詰問予以核實，原則上先予排除。惟若當事人已放棄
    反對詰問權，於審判程序中表明同意該等傳聞證據可作為證
    據；或於言詞辯論終結前未聲明異議，基於尊重當事人對傳
    聞證據之處分權，及證據資料愈豐富，愈有助於真實發見之
    理念，且強化言詞辯論主義，使訴訟程序得以順暢進行，上
    開傳聞證據亦均具有證據能力。本件以下所引之被告以外之
    人於審判外之言詞及書面陳述，業經本院審理時予以提示並
    告以要旨，分別經檢察官及被告表示意見，當事人已知該等
    陳述乃傳聞證據，均未於言詞辯論終結前對該等證據內容異
    議，依上開規定，本院審酌該等證據作成時，並無人情施壓
    或干擾，亦無不當取供之情形，認為以之作為本案之證據亦
    屬適當，是該等證據自均具有證據能力，合先敘明。
二、認定犯罪事實所憑之證據及理由：
  (一)上揭犯罪事實，業據被告郭添發於偵訊、本院準備程序及審
    理中均坦白承認（見偵卷第37頁、本院卷第51頁背面、第60
    頁背面、第63頁），核與告訴人王林桃於警詢、偵訊及本院
    審理中之證述情節（見警卷第8 頁、偵卷第25至26頁、本院
    卷第34頁），證人莊堯及許俊林分別於警詢時證述情節（見
    警卷第11至13頁），大致相符；並有道路交通事故現場圖、
    道路交通事故調查報告表(一)、(二)、道路交通事故初步分析研
    判表臺中縣警察局( 現改制為臺中市政府警察局) 清水分局
    沙鹿交通分隊處理道路交通事故談話紀錄表、童綜合醫療社
    團法人童綜合醫院一般診斷書、現場照片及路口監視器翻拍
    照片共計16幀等（見警卷第17至41頁）在卷可參。
  (二)按駕駛人駕駛汽車，應遵守道路交通標誌、標線、號誌之指
    示，並服從交通指揮人員之指揮，道路交通安全規則第90條
    定有明文。被告考領有駕駛執照（見警卷第51頁），自應注
    意上開規定，且依前揭道路交通事故調查報告表，本件肇事
    當時，天候晴、日間自然光線、柏油路面乾燥無缺陷、無障
    礙物、視距良好等情，被告並無不能注意之情事，竟疏於注
    意及此，竟闖紅燈，適王昆枝騎乘機車適巧自其右方巷口左
    轉入中山路，致被告所駕駛之自小客車右前方撞擊王昆枝所
    騎乘機車之左側身，致王昆枝受有上開傷害，是被告駕車行
    為顯有過失，且王昆枝係因本車禍事故而受有事實欄所載之
    傷害，是被告上開過失行為與王昆枝之受傷間，具有相當因
    果關係。
  (三)次按「稱重傷者，謂下列傷害：一、毀敗或嚴重減損一目或
    二目之視能。二、毀敗或嚴重減損一耳或二耳之聽能。三、
    毀敗或嚴重減損語能、味能或嗅能。四、毀敗或嚴重減損一
    肢以上之機能。五、毀敗或嚴重減損生殖之機能。六、其他
    於身體或健康，有重大不治或難治之傷害。」刑法第10條第
    4 項定有明文。查被害人因本件車禍而受有前揭傷害，經送
    童綜合醫療社團法人童綜合醫院治療急救，行顱內監測器置
    入手術及腦室外引流手術，術後住加護病房至99年12月15日
    治療，仍意識不清、肢體乏力、行動不便，日常生活均需依
    賴他人照顧；且王昆枝意識判斷及肢體功能之恢復有一定之
    極限，無法完全恢復等情，有童綜合醫療社團法人童綜合醫
    院100 年3 月11日一般診斷證明書及100 年8 月8 日（100
    ）童醫字第0997號函暨所檢附之病歷資料各1 份在卷可憑（
    見警卷第37頁、本院卷第16至30頁）。又被害人王昆枝於本
    院100 年8 月25日審理時，經當庭勘驗被害人王昆枝之身體
    狀況，結果為被害人王昆枝乘坐輪椅，由告訴人王林桃推入
    法庭，無法站立等情，有本院100 年8 月25日審判筆錄可佐
    。足見被害人王昆枝自受傷後，經歷醫事治療，其因本件車
    禍受損之意識判斷及肢體功能之恢復仍無法完全恢復，堪認
    被害人因本件車禍所受之傷害，已有對其身體有重大難治之
    傷害之情形，而達刑法第10條第4 項所定之重傷害程度無訛
    。
  (四)綜上所述，本件事證明確，被告上開過失致人重傷之犯行，
    堪以認定，應依法論科。
三、論罪科刑之理由：
  (一)核被告郭添發所為，係犯刑法第284 條第1 項後段之過失致
    人重傷罪。公訴意旨認被告係觸犯刑法第284 條第1 項前段
    之過失傷害罪，尚有未恰，惟因起訴之社會基本事實同一，
    爰依法變更起訴法條。
  (二)按刑法第62條所謂自首，祇以犯人在犯罪未發覺之前，向該
    管公務員申告犯罪事實，而受裁判為已足，並不以使用「自
    首」字樣或言明「自首」並「願受裁判」為必要（參照最高
    法院63年度臺上字第1101號判例意旨）。本件被告於肇事後
    ，在有偵查犯罪權限之公務員發覺犯罪前，即向前往處理之
    員警吳國銘表示其為肇事者，自首並願接受裁判，有卷附之
    臺中縣警察局道路交通事故肇事人自首情形紀錄表在卷可按
    （見警卷第49頁），應依刑法第62條前段之規定減輕其刑。
  (三)爰審酌被告未依循號誌指示，貿然闖越紅燈，違反道路交通
    安全規則於先，致被害人受有前述之重傷害，過失情節重大
    且被害人因而受有上開傷害，經積極治療後，仍有意識判斷
    及肢體功能之恢復有一定之極限，仍無法完全恢復之重害，
    所生損害非輕；惟斟酌被告前未曾受有任何刑之宣告，有臺
    灣高等法院被告前案紀錄表、臺灣臺中地方法院檢察署刑案
    資料查註紀錄表附卷可稽，素行堪認良好，且犯後坦承過失
    犯行，其雖尚未與告訴人達成民事和解，然係因雙方對和解
    金額認知差距懸殊，惟本件告訴人已提起刑事附帶民事訴訟
    ，應可藉由該訴訟程序稍彌補被害人之損害，暨斟酌被告之
    智識程度及其家庭生活狀況等一切情狀，量處如主文所示之
    刑，併諭知如易科罰金之折算標準。
據上論斷，應依刑事訴訟法第273 條之1 第1 項、第299 條第1
項前段，刑法第284 條第1 項後段、第62條前段第41條第1 項前
段，刑法施行法第1 條之1 第1 項、第2 項前段，判決如主文。
本案經檢察官戚瑛瑛到庭執行職務。
中    華    民    國   100    年    11    月    30    日
                  刑事第十一庭  法  官  吳昀儒
以上正本證明與原本無異。
如不服本判決應於收受判決後10日內向本院提出上訴書狀，並應
敘述具體理由；其未敘述上訴理由者，應於上訴期間屆滿後20日
內向本院補提理由書（均須按他造當事人之人數附繕本）「切勿
逕送上級法院」。
                                書記官  陳靖騰
中    華    民    國   100    年    11    月    30    日
附錄論罪科刑法條：
中華民國刑法第284條
（過失傷害罪）
因過失傷害人者，處 6 月以下有期徒刑、拘役或 5 百元以下罰
金，致重傷者，處 1 年以下有期徒刑、拘役或 5 百元以下罰金
。
從事業務之人，因業務上之過失傷害人者，處 1 年以下有期徒
刑、拘役或 1 千元以下罰金，致重傷者，處 3 年以下有期徒刑
、拘役或 2 千元以下罰金。